【裁判字號】    94,簡上,1117
【裁判日期】    950420
【裁判案由】    恐嚇
【裁判全文】
臺灣高雄地方法院刑事判決            94年度簡上字第1117號
上  訴  人  臺灣高雄地方法院檢察署檢察官
上  訴  人  丁○○ （原名韓台城）
即  被  告
選任辯護人  周崇賢律師
上列上訴人因被告恐嚇案件，不服臺灣高雄地方法院高雄簡易庭
94 年 度簡字第6182號中華民國94年11月29日第一審簡易判決（
聲請簡易判決處刑書案號：94年度偵字第15083 號），提起上訴
，本院第二審合議庭判決如下：
    主  文
上訴駁回。
    事  實
一、丁○○（原名韓台城）係設於高雄市前鎮區高雄加工出口區
    ○○路9 號科景生物科技股份有限公司（下稱科景公司）之
    負責人。緣丙○○之兄長謝學成所經營之新輝泰營造有限公
    司（下稱新輝泰公司），於民國93年間，向科景公司承攬上
    址廠房之營建工程，雙方並於同年4月7日簽訂工程合約書，
    約定新輝泰公司應於同年6 月10日前完工。嗣新輝泰公司因
    故未如期完工，雙方因而發生新台幣（下同）114 萬元之工
    程款給付糾紛。丁○○於93年8 月4 日中午某時，經由科景
    公司人員之通知，得悉新輝泰公司丙○○等人帶人包圍其工
    廠，旋於同日下午3 時許，偕同3 名真實姓名年籍均不詳之
    成年男子，前往丙○○位於高雄市○鎮區○○路380 號之營
    業處所，先由該3 名成年男子共同毆打丙○○成傷（傷害部
    分，未據告訴），丁○○復單獨基於恐嚇之犯意，當場向丙○○恫稱：「帶這麼多人來認識路的，改天他們會自己來，
    會發生什麼事就不知道；若再去圍廠的話，去圍1 次，就打
    1 次，且要讓你死的很難看」等語，以加害丙○○生命、身
    體之事恐嚇丙○○，使其心生畏懼，致生危害於安全，嗣經
    謝秋蘭（即丙○○之妹）獲悉而報警循線查獲上情。
二、案經高雄市政府警察局前鎮分局報告臺灣高雄地方法院檢察
    署檢察署檢察官偵查後聲請簡易判決處刑。
    理  由
壹、程序方面
一、證人即告訴人丙○○在警詢時所為之陳述及提出之告訴狀：
(一)按被告以外之人於審判外之言詞或書面陳述，除法律有規定
    者外，不得作為證據，被告以外之人於檢察事務官、司法警
    察或司法警察官調查中所為之陳述、與審判中不符時，其先
    前之陳述具有較可信之特別情況，且為證明犯罪事實存否所
    必要者，得為證據，刑事訴訟法第159 條第1 項、第159 條
    之2 分別定有明文。
(二)證人即告訴人丙○○於警詢中向司法警察所為之陳述及提出
    之告訴狀，係審判外之陳述，依刑事訴訟法第159 條第1項
    規定，無證據能力。復經被告之選任辯護人於本件言詞辯論
    終結前聲明異議，而檢察官就證人丙○○先前之陳述是否具
    有較可信之特別情況，並未提出訴訟上可供作為自由證明程
    度之舉證，依刑事訴訟法第159 條第1 項之規定，不得作為
    證據，應予排除。
二、證人乙○○、謝學成、謝梁順美、謝秋蘭、謝伯瑋等人在司
    法警察調查中所為之陳述：
    按「被告以外之人於審判外之言詞或書面陳述，除法律有規
    定者外，不得作為證據。刑事訴訟法第159 條第1 項定有明
    文。證人乙○○、謝學成、謝梁順美、謝秋蘭、謝伯瑋等人
    於警詢中之陳述，業經被告之選任辯護人於本件言詞辯論終
    結前聲明異議，檢察官復未舉證證明渠等於警詢中之證詞有
    何可信之特別情況存在，應認無證據能力。
三、其餘證據之證據能力：
(一)按傳聞法則之重要理論依據，在於傳聞證據未經當事人之反
    對詰問予以核實，乃予排斥，惟若當事人已放棄對原供述人
    之反對詰問權，於法院審判時表明同意該等傳聞證據可作為
    證據，基於證據資料愈豐富，愈有助於真實發現之理念，並
    貫徹刑事訴訟法修法加重當事人進行主義之精神，確認當事
    人對於證據能力有處分權之制度，傳聞證據經當事人同意作
    為證據，法院認為適當者，亦得為證據。另當事人於調查證
    據時，對於傳聞證據表示「沒有意見」、「對於證據調查無
    意見」，而未於言詞辯論終結前聲明異議，應視為已有將該
    等傳聞證據採為證據之同意，此刑事訴訟法第159 條之5 定
    有明文。
(二)被告及其選任辯護人於本院進行準備程序時，已表示對於全
    案卷證之證據能力，除前所述外，均無意見，依刑事訴訟法
    第159 條之5 之規定，應視為被告已同意除前述告訴人及證
    人乙○○、謝學成、謝梁順美、謝秋蘭、謝伯瑋等人在司法
    警察調查中所為之陳述外，其餘證據具有證據能力，而可作
    為證據，本院斟酌該等證據並非非法取得，亦無證明力明顯
    過低之情形，均得採為證據。
貳、實體方面
一、訊據上訴人即被告丁○○固不否認有於前揭時、地，前往告
    訴人丙○○上開營業處所，詢問告訴人為何帶人包圍其工廠
    之事實，惟矢口否認有何恐嚇之犯行，辯稱：因為新輝泰公
    司一直拖延工程，伊只是去找丙○○理論，詢問丙○○為何
    帶人去圍廠，伊是與友人童啟明、吳崇華共3 人一起去的，
    因雙方認知有差距，所以音量越來越大，在外面圍觀的人也
    越來越多，伊並沒有說恐嚇的話，也沒有毆打丙○○，只有
    問他為何要這樣云云；辯護人辯護意旨則以：本件純屬工程
    糾紛，被告與友人到新輝泰公司找告訴人理論，隔天隨即召
    開協調會，告訴人事後亦有領到80萬元之工程款，整個過程
    看不出是恐嚇過後的情況，被告否認有說過上開恐嚇的話，
    縱使有之，亦均出於防衛財產之動機，且均為附條件、不確
    定之危害通知，再者，被告為眷村子弟，不諳台語，被告不
    可能說「認識路草」等語，是證人乙○○之證詞顯有附和告
    訴人之虞，顯與事實不符，且證人乙○○證述與告訴人說法
    不一，於95年4 月6 日本院審理時亦無陳及一審所為之證詞
    ，證人乙○○證詞不能為被告有罪之唯一證據。告訴人於當
    日報案時，亦未向員警表示被告有恐嚇之言語，又依證人戊○○之 證詞，告訴人確實有向被告道歉2 次，本件純粹是以
    刑逼民，依卷證資料及證人乙○○、戊○○之證詞，應認被
    告無恐嚇之情形云云，資為辯護。經查：
(一)被告與告訴人彼此間因工程款給付及圍廠情事發生糾紛，被
    告遂與友人童啟明、吳崇華，於93年8 月4 日下午3 時許，
    一同前往告訴人上開營業處所，瞭解圍廠情事乙節，業據證
    人童啟明、吳崇華於警詢中證述綦詳，並有高雄市政府警察
    局前鎮分局受理各類案件紀錄表及員警工作記錄簿各1 份附
    卷可憑（見警卷第17至22頁），且為被告與告訴人所不爭執
    ，上開事實，堪以認定。
(二)告訴人於前揭時地，以上開言語恐嚇告訴人，致其心生畏懼
    乙節，業據證人即告訴人丙○○於94年11月16日本院審理時
    證稱：「‧‧‧被告他們開4 輛車到我家‧‧‧其中1 個不
    認識的人就踢我的右腰，我就跟被告講談事情何必叫黑道來
    ‧‧‧被告說他『今日帶這麼多人來是要認路的，如果圍1
    次，就打1 次，會讓你死的很難看』‧‧‧（法官問：警察
    到場時，你有無馬上表示你被恐嚇？）有。我表示對方有打
    我，並恐嚇我，所以警察才用警車載我到派出所‧‧‧（法
    官問：當天被告告訴你這些恐嚇話語時你是否會怕？）會‧
    ‧‧」等語（見94年度簡字第6182號卷第22、23、27頁）、
    證人即在場之員工乙○○於偵查中證稱：「‧‧‧有使用暴
    力，有人使用拳頭打丙○○臉部及用腳踢他腰部‧‧‧丙○○看到韓台城來時有說：『董仔，今天為何帶這麼多人來』
    ，韓台城說：『帶他們來認識路的，改天他們會自己來，會
    發生什麼事就不知道』」等語（見94年發查他字第24號卷第
    10 頁） ，復於94年11月16日本院審理時到庭證稱：「‧‧
    ‧當時丙○○表示說『董仔』你怎麼來了‧‧‧丙○○就向
    被告說你怎麼帶那麼多人來，被告就表示說，『我今天帶他
    跟來是要認識路草』，以後他們自己來我不知道』‧‧‧（
    法官問：當時被告有無表示你們如果再去圍廠的話，去圍1
    次，就打1 次？）有‧‧‧（法官問：有無說死的很難？）
    有‧‧‧」等語（見94年度簡字第6182號卷第29、31頁），
    又於95年4 月6 日本院審理時到庭證稱：「‧‧‧丙○○問
    被告說『董仔，你今天帶那些人來是要幹什麼』，被告說『
    我今天帶他們來認識路的，改天他們來做什麼，我不知道』
    ‧‧‧被告說『你來圍廠1 次，我見到1 次打1 次』‧‧‧
    （審判長問：你在警詢及本院簡字案件訊問時稱：被告面對
    丙○○講「要讓你死得很難看」，是否如此？）我有這樣講
    ‧‧‧」等語（見94年度簡上字第1117號卷第158 、161 頁
    ），觀以證人乙○○上開證詞，均核與告訴人指訴及證述情
    節大致相符，而證人乙○○與被告素不相識、並無任何宿怨
    仇隙，此為被告所不爭執，衡情證人乙○○當無甘冒偽證罪
    責，羅織誣陷被告之可能或必要，堪信證人乙○○之證詞應
    屬可採，足認被告確有於前揭時、地向告訴人恫稱：「帶這
    麼多人來認識路的，改天他們會自己來，會發生什麼事就不
    知道；若再去圍廠的話，去圍1 次，就打1 次，且要讓你死
    的很難看」等語無訛。至辯護人雖以證人乙○○證述與告訴
    人說法不一等情詞置辯，然人之記憶本屬有限，證人乙○○
    與告訴人就被告出言恫嚇之方式（即用國語或台語）、告訴
    人被毆打、恫嚇之先後次序等節，說詞雖略有不同，惟因渠
    等於偵查及於94年11月16日、95年4 月6 日本院審理中對被
    告所為上開恐嚇犯行，證述尚屬一致，且證人乙○○於95年
    4 月6 日至本院作證時，距事發當時約有1 年8 個月之久，
    其因此不復記憶致說詞互有出入，尚屬合理，尚難因此資為
    對被告有利之認定，是被告及辯護人前揭所辯，均不足採。
(三)被告雖以前揭情詞置辯，惟證人即前往現場處理之員警劉耀
    鈞於偵查時具結證稱：「‧‧‧有先詢問屋主是何人被打及
    何人所為，屋主說他自己有被打，但因為人多不知道是何人
    下手，當時外圍有很多人圍觀，看起來不像是附近鄰居‧‧
    ‧」等語（見94年發查他字第24號卷第79、80頁），核與在
    場之證人謝學成於偵查中證稱：其中1 人動手打丙○○臉部
    ，另1 人用腳踢丙○○腰部等語（見94年發查他字第24 號
    卷第9 頁）、證人乙○○於偵查、94年11月16日及95年4 月
    6 日於本院審理中均證稱，有使用暴力，有一些人上來打人
    等語相符，益徵證人童啟明、吳崇華於警詢時均陳稱，只有
    被告進去丙○○的公司，在外面沒有聽到爭吵的聲音云云，
    顯與事實不符，實不足以據為被告有利之認定，況被告既認
    告訴人至其公司圍廠，乃帶人至告訴人上開營業處所理論，
    如談話過程理性平和，在氣氛融洽下，證人乙○○何須委託
    他人報警，顯見證人謝學成、乙○○上開證述，尚非悖於常
    情，應可採信。
(四)又證人即科景公司之協理戊○○雖於95年4 月6 日本院審理
    時到庭證稱，於95年8 月5 日（即案發翌日）上午8 、9 時
    許，有與告訴人在科景公司召開協調會、工程請款事宜，及
    告訴人確實有向被告道歉2 次等情，惟證人戊○○既非本案
    當事人，且其所證述情節均係於案發事後會面協商等事宜，
    而告訴人對其證言亦否認有何向被告道歉之情（見本院卷第
    170 頁），自難以為被告有利事實之認定。
(五) 綜上，被告上開所辯，均係事後卸責之詞，洵不足採，是
     以，本件事證明確，被告犯行堪予認定。
二、核被告所為，係犯刑法第305 條之恐嚇危害安全罪。原審依
    刑法第305、第41條第1 項前段，罰金罰鍰提高標準條例第1
    條前段、第2 條，並審酌被告不思以正途解決紛爭，竟藉由
    恐嚇言語迫使告訴人丙○○屈服，使告訴人陷於恐懼之中，
    行為惡害非輕，惟念其並無前科，有台灣高雄地方法院檢察
    署刑案資料查註紀錄表、台灣高等法院被告前案紀錄表在卷
    可稽，並參以其行為係為解決工程款糾紛、有無圍廠問題，
    一時失慮所致等一切情狀，量處有期徒刑3 月，併諭知易科
    罰金之折算標準，核認事用法尚無不合，量刑亦稱妥適，被
    告猶執前詞，否認犯罪，及檢察官據告訴人之請求，以原審
    量刑太輕，分別提起上訴，指摘原審判決不當，均無理由，
    俱應予駁回。
據上論斷，依刑事訴訟法第455 條之1 第1 項、第3 項、第368
條，判決如主文。
本案經檢察官甲○○到庭執行職務。
中    華    民    國    95    年    4     月    20    日
                  刑事第三庭  審判長法  官  張意聰
                                    法  官  施添寶
                                    法  官  錢衍蓁
以上正本證明與原本無異。
不得上訴。
中    華    民    國    95    年    4     月    20    日
                                    書記官  周美
附錄本件論罪科刑法條：
中華民國刑法第305 條（恐嚇危害安全罪）
以加害生命、身體、自由、名譽、財產之事，恐嚇他人致生危害
於安全者，處2 年以下有期徒刑、拘役或300 元以下罰金。


司法院資訊處製作；財團法人民間司法改革基金會備份。
